【裁判字號】    96,訴,1358
【裁判日期】    971022
【裁判案由】    侵權行為損害賠償
【裁判全文】
臺灣臺南地方法院民事判決              96年度訴字第1358號
原      告  陳黃  乙○○之.
即反訴被告
            甲○○○乙○○之.
            丁○○  乙○○之.
            己○○  乙○○之.
            庚○○  乙○○之.
            丙○○  乙○○之.
兼訴訟代理人戊○○  乙○○之.
被      告  台灣電力股份有限公司新營區營業處
                     設台南縣.
法定代理人  辛○○   住同上  .
訴訟代理人  曾柏暠律師
被      告  壬○○○○○○
即反訴原告
訴訟代理人  陳清白律師
上當事人間因過失傷害案件，原告提起侵權行為損害賠償刑事附
帶民事訴訟，本院刑事庭裁定移送（96年度交簡附民字第45號）
，反訴原告並提起反訴，經本院於民國97年10月8日言詞辯論終
結，判決如下：
    主    文
被告應連帶給付原告新台幣柒拾柒萬壹仟陸佰零柒元及其中新台
幣肆拾貳萬玖仟參佰零柒元自民國九十六年八月二十四日起至清
償日止，按年息百分之五計算之利息。
原告其餘之訴駁回。
本判決原告勝訴部分於原告以新台幣貳拾伍萬捌仟元為被告預供
擔保後得假執行；被告以新台幣柒拾柒萬壹仟陸佰零柒元為原告
預供擔保後，得免為假執行。
訴訟費用由被告負擔百分之五十二；餘由原告負擔。
原告其餘假執行之聲請駁回。
反訴被告應給付反訴原告新台幣壹萬伍仟元，及自民國九十六年
十月二十五日起至清償日止，按年利率百分之五計算之利息。
反訴原告其餘之訴駁回。
本判決反訴原告勝訴部分於反訴原告以新台幣伍仟元為反訴被告
預供擔保後得假執行；反訴被告以新台幣壹萬伍仟元為反訴原告
預供擔保後，得免為假執行。
反訴原告其餘假執行之聲請駁回。
反訴訴訟費用由反訴被告負擔百分之二；餘由反訴原告負擔。
    事實及理由
甲、程序方面：
一、按「當事人死亡者，訴訟程序在有繼承人、遺產管理人或其
    他依法令應續行訴訟之人承受訴訟以前當然停止」；復按依
    民事訴訟法「第一百六十八條至第一百七十二條及前條所定
    之承受訴訟人，於得為承受時，應即為承受之聲明。他造當
    事人，亦得聲明承受訴訟」；「聲明承受訴訟，應提出書狀
    於受訴法院，由法院送達於他造」民事訴訟法第168條、第
    175條第1、2項及第176條分別定有明文。查本件原告即反訴
    被告之被繼承人乙○○起訴請求就被告台灣電力股份有限公
    司新營區營業處與被告即反訴原告壬○○○○○○間車禍案
    件負損害賠償責任，在訴訟程序進行中之民國九十七年八月
    二十七日死亡，其繼承人為原告即反訴被告陳黃、甲○○
    ○、丁○○、己○○、庚○○、丙○○及戊○○等七人，業
    據原告即反訴被告提出死亡證明書及繼承系統表（本院卷
    207頁、216頁）各一紙、原告即反訴被告之戶籍謄本七份（
    本院卷，第217至223頁）為證，原告即反訴被告並依上開民
    事訴訟法第一百七十五條第二項之規定具狀聲明承受訴訟，
    本院已將該承訴訟之書狀當庭送交付予被告台灣電力股份有
    限公司新營區營業處、被告即反訴原告壬○○○○○○收受
    ，則本件訴訟要件並無欠缺，合先敘明。
乙、實體方面：
(甲)本訴部分：
一、原告起訴主張：
  (一)被告即反訴原告壬○○○○○○於95年7月14日中午12時45
    分，於學甲鎮豐和里174線學麻高幹35號前，駕駛重型機車
    ，未注意車前狀況，撞及同方向原告即反訴被告之被繼承人
    乙○○騎乘之腳踏車，導致原告即反訴被告之被繼承人乙○
    ○受有頭部外傷併創傷性蜘蛛膜下腔、右腦出血等傷害，目
    前由檢察官偵結後聲請簡易判決處刑。原告即反訴被告之被
    繼承人乙○○係因被告即反訴原告壬○○○○○○過失傷害
    之犯罪行為受有損害之人，特就刑事訴訟法第487、488條等
    規定，提起附帶民事訴訟。又被告台灣電力公司乃被告即反
    訴原告壬○○○○○○之僱用人，被告即反訴原告壬○○○
    ○○○撞及原告即反訴被告之被繼承人乙○○當時，係碧利
    斯颱風來襲，該新營區處人員均在執行職務，故依民法第18
    8條第1項僱用人須與行為人連帶負賠償責任。依刑事訴訟法
    第487條第2項，原告即反訴被告得請求之範圍係依民法之規
    定，而民法損害賠償之範圍則為第216條第l項所定之所受損
    害及所失利益。此外，因原告即反訴被告之被繼承人乙○○
    身體受傷，尚可依民法第18條第2項、195條第1項請求非財
    產上之損害。因此，臚列請求事項及範圍如下：
    １所受損害方面：
    (1)醫療部分：原告即反訴被告之被繼承人出事後曾於佳里綜
      合醫院、基督教新樓醫院及國立成功大學醫學院附設醫院
      手術住院或門診治療，亦曾因眼睛不適至謝樂偉眼科診所
      看診，總金額計61,766元。
    (2)藥品材料部分：有單據者共三筆，合計2,235元。
    (3)營養品部分：有單據者共二筆，合計4,572元。
    (4)看護部分：合計共56,320元。
    (5)養護部分：原告即反訴被告均忙於工作謀生，無法親自照
      料乙○○，只能自95年8月18日起委託行政院衛生署新營
      醫院北門分院附設護理之家照顧，目前月費繳納至96年4
      月17日，而已支出之養護費用（即加計各項材料及部分負
      擔等）共165,823元。
    (6)將來養護看護費用部分：
      由於原告即反訴被告之被繼承人乙○○於97年8月27日死
      亡，原告即反訴被告以養護月費18,000元及平均每月住院
      6天請看護之費用12,000元，合併每月請求30,000元，共
      489,000元。
    ２所失利益方面：
      原告即反訴被告之被繼承人乙○○自56年1月23日起即於
      學甲鎮經營宏益百貨行，屬免開立統一發票之小商行，每
      年申報所得額為49,680元。原告即反訴被告之被繼承人乙
      ○○出事後無法經營，遂由告訴代理人申辦停業，故一年
      即損失上開所得額49,680元。原告即反訴被告之被繼承人
      乙○○年紀雖高，但仍能騎乘腳踏車往返百貨行及老家，
      如不出事，再經營數年均無問題。惟目前既無從估計復原
      情況，原告即反訴被告僅請求二年之所得額即可，亦即所
      失利益為99,360元（49680×2＝99360）。
    ３非財產上之損害方面：
      原告即反訴被告之被繼承人乙○○雖屆高齡，但身體狀況
      一向良好，未曾有過巨大病痛，今因被告即反訴原告壬○
      ○○○○○過失傷害之故，造成原告即反訴被告之被繼承
      人乙○○腦部受損，95年12月23日又因感染肺炎併氣切手
      術、氣管造口，生前已經認定為聲音、語言重度，肢體中
      度等多障情況。這些痛苦誠非常人所能忍受，為此，原告
      即反訴被告特請求非財產上之損害600,000元。綜合上開
      各項請求，第一項訴之聲明共請求之總金額為990,076元
      （61766＋2235＋4572＋56320＋165823＋99360＋600000
      ＝990076），尾數不計，請求99萬元。
  (二)原告即反訴被告之被繼承人乙○○於95年7月14日中午12時
    45分與被告即反訴原告壬○○○○○○發生車禍。原告即反
    訴被告之被繼承人乙○○被送往佳里綜合醫院，再轉台南新
    樓醫院，因合併肺炎、呼吸衰竭，施行氣切造口，於95年8
    月18日出院，轉新營醫院北門護理院，期間就近回麻豆新樓
    醫院回診，於95年12月23日回麻豆新樓醫院回診，肺炎再引
    發轉惡，胸部X光就有發現因肺炎轉惡成腫瘤，才建議轉成
    大醫院就診。原告即反訴被告從未隱匿病情，實為被告即反
    訴原告壬○○○○○○推託之詞。
  (三)被告即反訴原告壬○○○○○○一味引據成大醫院後段治療
    ，實有推卸之責，原告即反訴被告之被繼承人乙○○車禍前
    從未有肺部疾病，因車禍起因，被告即反訴原告壬○○○○
    ○○須負全責。被告於97年4月16日開庭時，對於原告即反
    訴被告所提醫藥費、藥品、藥材、看護及養護等部分費用表
    示不爭執，今又出爾反爾執意不認帳抗辯，實想推卸責任。
    並聲明：１被告應連帶給付原告1,479,000元及其中990,0
    00元自起訴狀繕本送達翌日起至清償日止，按法定利率年息
    百分之五計算之利息。２願供擔保請准宣告假執行。
二、被告台灣電力股份有限公司新營區營業處則以：（一）同案
    另一被告壬○○○○○○係被告台灣電力股份有限公司之員
    工，於95年7月14日中午12時45分，駕駛機車肇事，致原告
    之被繼承人乙○○受傷等情，被告不爭執。（二）但原告主
    張被告壬○○○○○○撞及原告之被繼承人乙○○當時，係
    碧利斯颱風來襲，被告公司之新營區處人員均在執行職務云
    云，被告否認之。因本件肇事時之時間係中午12時45分，此
    時被告公司新營區營業處之員工，均在午休，並未執行職務
    ，且被告壬○○○○○○騎機車外出，屬個人行為，且其係
    將該機車做為代步之交通工具，並非為執行職務所騎，此有
    台灣電力股份有限公司新營區營業處函（96.4.20D新營字第
    0960406212Y號）影本一件附呈可證。故本件肇事與民法第1
    88條第1項之構成要件不合，原告依該法條之規定，訴請被
    告負連帶賠償責任，應非有據，而無理由。（三）至於原告
    所主張其所失損害及請求之範圍部份，被告均否認之，依法
    應由其負舉證責任。其所提出之證據，被告原則否認之。縱
    其所提出之證據可採，亦屬被告壬○○○○○○應否負責賠
    償之問題，應與被告公司無涉，附此陳明等語資為抗辯。並
    聲明：１原告之訴駁回。２如為不利之判決，願供擔保以代
    釋明，請准供擔保宣告免為假執行。
三、被告即反訴原告壬○○○○○○則以：（一）本件車禍依據
    台灣省台南區車輛行車事故鑑定委員會鑑定結果，認為原告
    即反訴被告之被繼承人乙○○乘騎腳踏車，未靠路邊行駛，
    為肇事次因。準此，依民法第二百十七條第一項：「損害之
    發生或擴大，被害人與有過失者，法院得減輕賠償金額或免
    除久。」之規定，原告應自負部分責任。（二）關於謝樂偉
    眼科診所醫藥費部分；經查：原告即反訴被告之被繼承人乙
    ○○車禍並未傷及眼部，其於謝眼科看診之費用，不應請求
    。（三）原告即反訴被告請求項目中關於營養品部分，因收
    據上並未將營養品之名稱載明，是否為原告即反訴被告之被
    繼承人乙○○療養所必須，因無從查證，故此部分之請求尚
    屬無據。（四）原告即反訴被告固提出國稅局所得清單證明
    原告即反訴被告之被繼承人乙○○所經營之宏益百貨店每年
    有四九，六八０元之營收，惟此清單乃九十四年度之資料，
    未必能證明其於九十五年度還有繼續營業。據悉，原告即反
    訴被告之被繼承人乙○○曾於九十五年二、三月間因車禍受
    傷，腦部開刀，假如此情屬實，則原告即反訴被告之被繼承
    人乙○○商店極有可能於九十五年度即終止營業，如何再向
    被告請求停止營業之損失？（五）精神慰撫金部分：原告即
    反訴被告之被繼承人乙○○本身對於車禍之發生與有過失，
    精神慰撫金之請求亦嫌過高等語資為抗辯。並聲明：１原告
    即反訴被告之訴駁回。２如為不利之判決，願供擔保以代釋
    明，請准供擔保宣告免為假執行。
四、本件經協商並簡化爭點後，確認兩造不爭執及爭執事項如下
    （本院97年9月10日言詞辯論筆錄，本院卷，第204、205頁
    ）：
   【不爭執事項】
    （一）被告即反訴原告壬○○○○○○於95年7月14日中午
          12時45分許，騎乘車牌號碼MTK－510號重型機車，沿
          臺南縣學甲鎮縣由西往東行駛，行經上開路段
          學麻高幹35號電線桿前，撞及沿同方向騎乘腳踏車之
          乙○○，致乙○○受有頭部外傷、硬腦膜下出血及腦
          震盪等傷害。被告即反訴原告壬○○○○○○並因過
          失傷害案件，經本院刑事庭判處有期徒刑四月，減為
          有期徒刑二月，如易科罰金，以新台幣一千元折算一
          日，並未經上訴，而告確定在案。
    （二）乙○○因上開傷害於台灣基督長老教會新樓醫院（以
          下簡稱新樓醫院）及佳里綜合醫院各支出醫療費14,5
          36元及16,021元。
    （三）乙○○因上開傷害支出藥品、藥材費用2,235元。
    （四）乙○○因上開傷害支出95年7月31日至95年8月10日之
          看護費用15,320元。
    （五）乙○○因上開傷害支出95年8月18日至95年12月14日
          之養護費用105,740元。
    （六）以上事實，有原告提出之台灣電力公司戒備、值班應
          變、解散簽辦用箋、醫療費用明細及單據、財團法人
          養護費用明細及單據、新樓醫院96年11月19日新樓歷
          字第0960788號函、營利事業登記證（以上均影本）
          為證（附民卷，第13至16頁、第20至25頁；本院卷，
          第103頁），並據本院依職權調取本院96年度交簡字
          第429號刑事卷核閱無訛，復為兩造所不爭，應堪信
          為真實。
   【兩造爭執事項】
    （一）乙○○的肺癌是否車禍引起？
    （二）乙○○是否與有過失？其比例為何？被告即反訴原告
          壬○○○○○○應負擔的損害金額為何？
    （三）被告台灣電力公司就本件車禍的損害是否應負僱傭人
          之連帶賠償責任？
五、茲就上開兩造爭執事項，分述本院得心證理由如下：
    （一）乙○○的肺癌是否車禍引起？
          查乙○○罹患肺癌，於95年12月26日至國立成功大學
          附設醫院（以下簡稱成大醫院）門診，根據其家屬描
          述在最近之胸部X光發現有肺部腫瘤。其於住院中接
          受左肺電腦斷層下切及右肺中葉腫瘤切除手術（96年
          1月8日），經病理報告證實左肺為鱗狀細胞癌，右肺
          腫瘤為小細胞癌，診斷為第四期肺癌．．．。判斷肺
          癌與車禍受傷需氣切無顯相關性」，有成大醫院診斷
          證明書、97年3月11日成附醫醫事字第0970003941 號
          函及附件可稽（本院卷，第39頁、134～135頁），是
          以原告即反訴被告之被繼承人乙○○於車禍後之95年
          12月間發現罹患肺癌，與本件車禍並無相關性。原告
          即反訴被告主張其被繼承人乙○○係因車禍導致需氣
          切，氣切才引起肺癌，故乙○○罹患肺癌係車禍引起
          云云，並無足採。
    （二）本件車禍乙○○是否與有過失？其比例為何？被告賴
          金宗應負擔的損害金額為何？
        １查本件被告即反訴原告壬○○○○○○於警訊時供稱
          「．．．我沿學甲鎮豐和里174線西向東行駛，行至
          肇事路段突然我左前方有一部腳踏車，沿學甲鎮豐和
          里174線西向東騎乘，突然偏向右側我反應不及便發
          生事故。」、「．．．我行駛外側車道靠右邊。」、
          「重機車．．．前輪弧與腳踏車後輪擦撞。．．．（
          時速）約30公里」，有警訊調查筆錄可稽，且依肇事
          路段路況，道路筆直，為柏油路面，路面並無缺陷，
          有道路交通事故調查報告表可參，惟因當時有颱風來
          襲，天下大雨，視線不良，路面濕滑，亦有現場照片
          附於警卷可考，被告即反訴原告壬○○○○○○本應
          因此更注意與前車保持適當距離，並隨時注意車前狀
          況，以便其機車隨時可以煞停，詎被告即反訴原告壬
          ○○○○○○應注意、能注意而未注意保持安全距離
          ，致發生車禍，其有過失至為明確，且其過失實為本
          件車禍肇事主因。至乙○○騎乘腳踏車未靠路邊行駛
          ，致發生撞擊事故，實為肇事次因，台灣省台南區車
          輛行車事故鑑定委員會台南區960027號鑑定意見書亦
          同此認定，亦有該鑑定意見書可稽（本院卷，第43、
          44 頁）。
        ２原告即反訴被告主張其被繼承人乙○○因本件車禍支
          出(1)謝樂偉眼科醫療費用450元、(2)95年12月26日至9
          6年1月18日之看護費用共41,000元、(3)96年1月15日
          至年3月14日養護費用共60,083元，固據其提出成大
          醫院收據、看護代轉付收據為證，惟為被告所否認，
          並以前揭情詞置辯，查(1)謝樂偉醫師曾親至乙○○養
          護之安養中心看診，僅作結膜炎的治療，與車禍不相
          關。此有謝樂偉眼科診所函及所附之病歷可稽（本院
          卷，第110頁），是以原告即反訴被告主張，其被繼
          承人乙○○因車禍受有眼科醫療費用450元之損失，
          並無足採。(2)次查，原告即反訴被告之被繼承人乙○
          ○95年12月26日至96年1月18日至成大醫院住院，主
          要是肺癌的治療，與95年7月14日之車禍無關一節，
          有成大醫院97年7月23日成附醫醫事字第0970013073
          號函及附件（本院卷，第197至198頁）可參，足見原
          告即反訴被告之被繼承人乙○○96年1月15日至同年3
          月14日養護費用共60,083元，主要是用於肺癌的治療
          ，與車禍無關，原告即反訴被告尚不得以此部分之損
          害，對被告為賠償之請求。(3)至原告即反訴被告主張
          自96年1月15日至年3月14日養護費用共60,083元一節
          ，成大醫院以「96年12月26日以後需人看護的問題，
          無法回答，因為該員（乙○○）只在96年1月25日至
          胸腔外科門診一次及96年8月7日申請診斷書即未至門
          診治療，無法了解其詳細情況。」，亦有成大醫院上
          開97年7月23日成附醫醫事字第0970013073號函及附
          件可考。惟原告即反訴被告之被繼承人乙○○既因本
          件車禍造成頭部外傷、硬腦膜下出血及腦震盪等傷害
          ，並因合併肺炎，呼吸衰竭，施行氣切造口，難以言
          語，左半身輕微偏離，須常抽痰，其因日常生活長期
          需人看護照料，故轉往北門護理之家，有新樓醫院診
          斷證明書及96年11月19日新樓歷字第0960788號函可
          參（本院卷，第38、103頁），縱令原告即反訴被告
          之被繼承人乙○○於96年12月間未罹患肺癌，其仍需
          看護照料日常生活，應可認定。被告即反訴原告壬○
          ○○○○○抗辯原告即反訴被告之被繼承人乙○○自
          96年1月15日至年3月14日養護費用共60,083元一節，
          係因肺癌引起，與車禍無關云云，並無足採。是以原
          告即反訴被告主張被告即反訴原告壬○○○○○○應
          給付原告即反訴被告自96年1月15日至年3月14日養護
          費用共60,083元一節，尚屬有據，應予准許。
        ３再查，原告即反訴被告之被繼承人乙○○於97年8月2
          7日死亡，原告即反訴被告主張被告即反訴原告壬○
          ○○○○○應給付96年4月18日至乙○○死亡時，以
          每月30,000計算之養護看護費用，惟查原告即反訴被
          告之被繼承人乙○○之看護費用每日為二千元，有原
          告即反訴被告提出之看護費代轉付收據為證，則原告
          即反訴被告主張被告即反訴原告壬○○○○○○應給
          付96年4月18日至97年8月27日乙○○死亡時，共十六
          個月零九日，以每月30,000元計算之看護養護費用，
          共應給付489,000（計算式：30000x (16+9/30)=489,
          000），尚屬允當。
        ４原告即反訴被告另主張其被繼承人乙○○自五十六年
          一月二十三日起於學甲鎮經營宏益百貨行，每年申報
          所得額為49,680元，因本件車禍無法再行經營，因而
          請求以二年所得額計99,360元之損害賠償等語，業據
          其提出原告即反訴被告之被繼承人乙○○94年度綜合
          所得稅各類所得資料清單為證，被告即反訴原告壬○
          ○○○○○抗辯原告即反訴被告之被繼承人乙○○曾
          於九十五年二、三月間因車禍受傷，腦部開刀，極可
          能於九十五年度即已終止營業云云，惟查，被告即反
          訴原告壬○○○○○○抗辯原告即反訴被告之被繼承
          人乙○○九十五年二、三月間因車禍受傷，腦部開刀
          一節，縱令屬實，以本件95年7月14日車禍發生時，
          原告即反訴被告之被繼承人乙○○尚可獨自騎乘腳踏
          車出門以觀，足見其腦部開刀術後良好，其腦部手術
          後可以繼營宏益百貨行，應無庸置疑。則原告即反訴
          被告主張其被繼承人乙○○於車禍前可經營宏益百貨
          行，尚屬可信，其因而主張被告即反訴原告壬○○○
          ○○○應賠償其以二年所得額計99,360元之損害賠償
          一節，洵屬正當，應予准許。
        ５末查，原告即反訴被告主張其被繼承人乙○○雖屆高
          齡，但身體狀況一向良好，未曾有過巨大病痛，今因
          被告即反訴原告壬○○○○○○過失傷害之故，造成
          原告即反訴被告之被繼承人乙○○腦部受損，這些痛
          苦誠非常人所能忍受，為此請求非財產上之損害600,
          000元等語。按人格權遭遇侵害，受有精神上之痛苦
          ，而請求慰藉金之賠償，其核給之標準，須斟酌雙方
          之身分、資力與加害程度及其他各種情形核定相當之
          數額。本院審酌原告即反訴被告之被繼承人乙○○因
          被告即反訴原告壬○○○○○○之傷害行為除受有上
          述之身體傷害，生活無法自理，並需長期至安養中心
          受人照護，其精神必受有痛苦，堪可認定。經查，原
          告即反訴被告之被繼承人乙○○係國小畢業，平日從
          事經營百貨行工作，95年度名下有房屋一棟、田賦三
          筆、土地一筆；被告即反訴原告壬○○○○○○則係
          高中畢業，為台灣電力公司配電裝修員，95年度有薪
          資所得1,154,712元，並有投資四筆、利息及其他所
          得各一筆、股利憑單二筆，此有兩造不爭之稅務電子
          閘門財產所得調件明細表在卷可憑（本院卷，88至96
          頁）。本院審酌前開兩造之身分、地位、經濟狀況、
          原告即反訴被告之被繼承人乙○○所受傷勢非輕及本
          件損害之發生乙○○亦有過失等一切情狀，認原告即
          反訴被告請求精神慰撫金之數額以300,000元為適當
          ，逾此數額之請求，顯屬過高，不應准許。
        ６綜上所述，本件原告即反訴被告所得請求之損害賠償
          項目及金額為：
        (1)新樓醫院及佳里綜合醫院各支出醫療費14,536元及16
          ,021元。
        (2)藥品、藥材費用2,235元。
        (3)95年7月31日至95年8月10日之看護費用15,320元。
        (4)95年8月18日至95年12月14日之養護費用105,740元。
          （以上費用如兩造不爭執事項（二）~ （五））
        (5)自96年1月15日至年3月14日養護費用共60,083元。
        (6)96年4月18日至乙○○死亡之97年8月27日之養護看護
          費用489,000元。
        (7)所失利益：99,360元。
        (8)非財產上之損害：300,000元。
          共計1,102,295元
        ７按損害之發生或擴大，被害人與有過失者，法院得減
          輕賠償金額或免除之，民法第217條第1項定有明文。
          本件行車事故之發生係因被告即反訴原告壬○○○○
          ○○駕駛普通重型機器腳踏車，未保持安全距離，未
          注意車前狀況，為肇事主因，而原告即反訴被告之被
          繼承人乙○○騎乘腳踏車，未靠路邊行駛，為肇事次
          因，是原告即反訴被告之被繼承人乙○○騎乘腳踏車
          ，未靠路邊行駛，是肇致損害擴大。被告即反訴原告
          壬○○○○○○抗辯本件應有過失相抵之適用，尚非
          無據，應可採憑。本院審酌兩造上之上述行為，均為
          重大交通違規行為之肇事原因，導致兩車發生碰撞肇
          事而致，且對於事故發生之原因力及過失程度。對於
          因本件行車事故致傷害過失責任，原告即反訴被告之
          被繼承人乙○○與被告即反訴原告壬○○○○○○應
          分別負30%、70%之過失責任。原告即反訴被告對於被
          告即反訴原告壬○○○○○○就本件事故損害之發生
          及擴大，自應負擔與有過失之責任。故應減輕被告即
          反訴原告壬○○○○○○之賠償責任30％，原告即反
          訴被告得請求賠償771,607元（計算式：1,102,295×
          0.7=771,607元，元以下四捨五入）
    （三）被告台灣電力公司就本件車禍的損害是否應負僱用人
          的連帶賠償責任？
          按「民法第一百八十八條第一項所謂受僱人因執行職
          務不法侵害他人之權利，不僅指受僱人因執行其所受
          命令，或委託之職務自體，或執行該職務所必要之行
          為，而不法侵害他人之權利者而言，即受僱人之行為
          ，在客觀上足認為與其執行職務有關，而不法侵害他
          人之權利者，就令其為自己利益所為亦應包括在內」
          最高法院42年台上字第1224號著有判例可參。查本件
          被告即反訴原告壬○○○○○○肇事時之時間固係中
          午12時45分，被告台電公司新營區營業處之員工均在
          午休時間，且被告即反訴原告壬○○○○○○係騎乘
          機車出外午餐，並非為被告台灣電力公司新營區營業
          處執行業務，惟被告即反訴原告壬○○○○○○係騎
          乘其僱用人即被告台電公司公務機車外出，在客觀上
          足認為與其執行職務有關，其因本件車禍不法侵害他
          人之權利，揆諸上開最高法院判例見解，被告台電公
          司新營區營業處自應依民法第188條第1項負連帶賠償
          責任。被告台電公司新營區營業處辯稱：被告壬○○
          ○○○○車禍時並未執行職務，且被告壬○○○○○
          ○騎機車外出，屬個人行為，且其係將該機車做為代
          步之交通工具，並非為執行職務所騎，故本件肇事與
          民法第188條第1項之構成要件不合云云，並無可採。
          是以原告即反訴被告起訴請求被告連帶給付771,607
          元及其中429,307元（不含96年4月18日至97年8月27
          日之養護看護費用）自起訴狀繕本送達翌日即九十六
          年八月二十四日起至清償日止，按年息百分之五計算
          之利息為有理由，應予准許，逾此部分之請求為無理
          由，應予駁回。
六、兩造陳明願供擔保，聲請宣告假執行或免為假執行，經核原
    告勝訴部分，合於法律規定，爰分別酌定相當之擔保金額宣
    告之；原告其餘假執行之聲請，因訴之駁回而失所依據，不
    予准許。
七、結論：本件原告之訴，為一部有理由，一部無理由，並依民
    事訴訟法第79條、390條第2項、第392條，判決如主文。
(乙)、反訴部分：
一、反訴原告壬○○○○○○主張：反訴被告之被繼承人乙○○
    於九十五年七月十四日中午十二時四十五分許，時值碧利斯
    颱風登陸台灣，風雨均大，騎乘腳踏車，沿台南縣學甲鎮○○
    ○○道由西往東行駛，行經該路學麻高幹35號電桿前，本應
    注意騎乘腳踏車，應靠路邊行駛，而以當時雖有風雨然仍可
    行車、路面無缺陷、無障礙物之情形，尚無不能注意之情事
    ，竟疏未注意而未靠路邊行駛，而與由反訴原告所乘車牌號
    碼MTK－510號重型機車發生碰撞，致反訴原告受有輕微腦震
    盪及胸部挫傷等傷害。反訴原告因上述傷害，導致頭部疼痛
    、暈眩、記憶力減退等後遺症，至今遲遲未能痊癒，精神及
    肉體上痛苦不堪，為此爰依民法第十八條、第一百八十四條
    第一項前段、第一百九十五條第一項前段之規定，請求反訴
    被告賠償精神慰撫金伍拾萬元等語。並聲明：１反訴被告應
    給付反訴原告新台幣伍拾萬元，及自反訴書狀送達之翌日起
    至清償日止，按年利率百分之五計算之利息。２反訴原告願
    預供擔保，請准予宣告假執行。
二、反訴被告則以：反訴原告之受傷與本件車禍無關，且其請求
    五十萬元之慰撫金過高云云資為抗辯。並聲明１反訴原告之
    訴駁回。２願供擔保請求免為假執行。
三、兩造不爭執之事項：同本訴兩造不爭執事項。
四、本件經協商並簡化爭點，認兩造爭執事項為：反訴原告壬○
    ○○○○○向反訴被告請求五十萬元慰撫金有無理由？（本
    院97年9月10日言詞辯論筆錄，本院卷，第205頁）
    （一）反訴原告主張其受有上開傷害，業據其提出佳里綜合
          醫院診斷證明書影本乙件為證，並有該院97年4月3日
          九七佳醫字第0970000599號函及附件可證（本院卷，
          第144頁），且反訴原告於警訊時亦供稱其事故後受
          頭顱擦傷，至佳里綜合醫院就醫，有警訊調查筆錄可
          稽，則反訴被告辯稱反訴原告之受傷與本件車禍無關
          云云，並無可採。
    （二）本院審酌前開如本訴五（二）５兩造之身分、地位、
          經濟狀況、反訴原告受傷勢輕微、本件損害之發生及
          反訴原告過失相較等一切情狀，認反訴原告請求精神
          慰撫金之數額以5萬元為適當，逾此數額之請求，不
          應准許。又本件反訴被告之被繼承人乙○○與反訴原
          告壬○○○○○○應分別負30%、70%之過失責任。反
          訴原告就本件事故損害之發生及擴大，自應負擔與有
          過失之責任。故應減輕反訴被告之賠償責任70％，原
          告得請求賠償15,000元（計算式：50,000×0.3=15,0
          00元）。從而，反訴原告起訴請求反訴被告應給付反
          訴原告15,000元，及自反訴書狀送達之翌日即九十六
          年十月二十五日起至清償日止，按年利率百分之五計
          算之利息，為有理由，應予准許，逾此部分之請求，
          為無理由，不應准許。
五、兩造陳明願供擔保，聲請宣告假執行或免為假執行，經核反
    訴原告勝訴部份，合於法律規定，爰分別酌定相當之擔保金
    額宣告之；反訴原告其餘假執行之聲請，因訴之駁回而失所
    依據，不予准許。
六、結論：本件反訴原告之訴，為一部有理由，一部無理由，並
    依民事訴訟法第79條、390條第2項、第392條，判決如主文
    。
中    華    民    國    97    年    10    月    22    日
                  民事第一庭    法  官  孫玉文
右為正本係照原本作成。
如對本判決上訴，須於判決送達後廿日內向本院提出上訴狀。
中    華    民    國    97    年    10    月    22    日
                                書記官  蘇玟心


司法院資訊處製作；財團法人民間司法改革基金會備份。
